【裁判字號】    97,交抗,599
【裁判日期】    970604
【裁判案由】    違反道路交通管理處罰條例
【裁判全文】
臺灣高等法院交通事件裁定             97年度交抗字第599號
抗 告 人即
受 處 分人    甲○○
上列抗告人因違反道路交通管理處罰條例案件，不服臺灣桃園地
方法院，中華民國97年4月30日所為裁定（97年度交聲字第209號
，原處分案號：交通部公路總局新竹區監理所桃園監理站97 年1
月31日桃監裁字第裁52-DB0000000號），提起抗告，本院裁定如
下：
    主    文
抗告駁回。
    理    由
一、原處分意旨略以：異議人即受處分人甲○○於民國（下同）
    96年12月14日上午8時35分許，駕駛車牌號碼W6-1299號自小
    客車，行經設有燈光號誌管制之桃園縣龍潭鄉○○路○段366
    巷口，未遵守道路交通號誌之指示闖越紅燈直行，違反道路
    交通管理處罰條例第53條第1 項之規定，適為在該巷口附近
    執行取締勤務之桃園縣政府警察局高平派出所員警徐銘鴻當
    場發覺掣單舉發，嗣異議人於逾越應到案日期三十日內之96
    年12月31日始到案陳述意見，由原處分機關即交通部公路總
    局新竹區監理所桃園監理站依道路交通管理處罰條例第53條
    第1 項，及違反道路交通管理事件統一裁罰基準及處理細則
    第43、44、67條規定，裁罰2,700元，並依同條例第63條第l
    項第3款記違規點數3點。
二、聲明異議意旨略以：員警觀測處為距離紅綠燈口50餘公尺左
    右轉彎處，該處僅能見與駕駛人對向之紅綠燈，對於實際路
    口狀況無法正確掌握，僅能以猜測方式判定，且前方尚有多
    處廣告招牌、電線杆及路邊停車等障礙物，自會直接影嚮員
    警視線，降低其判斷之正確性，況當天係因員警陳稱如有異
    議，可事後申請法院上訴，異議人乃簽名離開，該交通裁決
    處分，顯有錯誤云云。
三、原裁定意旨略以：異議人甲○○於96年12月14日上午8 時35
    分許，駕駛車牌號碼W6-1299 號自小客車，行經設有燈光號
    誌管制之桃園縣龍潭鄉○○路○段366巷口，未遵守道路交通
    號誌之指示闖越紅燈直行，適為在該巷口附近執行取締勤務
    之桃園縣政府警察局高平派出所員警徐銘鴻當場發覺，以異
    議人違反道路交通管理處罰條例第53條第1 項規定掣單舉發
    ，並由異議人當場簽收該舉發違反通知單等事實，有桃園縣
    政府警察局桃警局交字第DB0000000 號舉發違反道路交通管
    理事件通知單影本及桃園縣政府警察局龍潭分局97 年1月22
    日龍警分交字第0979003587號函文影本各乙份在卷可參（見
    原審卷第9 頁、26至28頁），並據證人即當日舉發異議人違
    規闖越紅燈之警員徐銘鴻於原審調查時到庭具結證稱：「本
    件係我舉發的，當時我們是在執行取締違規的勤務，我站在
    龍潭鄉○○路○段366巷口的空地，我們的巡邏車停在該處，
    我們人站在外面路邊取締，主要是看中原路2段與中原路2段
    366巷交岔路口的號誌，異議人從中原路2段由關西往龍潭市
    區方向過來，當時已經紅燈約5至8秒異議人還是衝過來，我
    們就依規定將其攔停下來開單告發」、「以我當時站立的位
    置，可以清楚看到由關西往龍潭市區方向的來車」、「我站
    立的位置不會被電線桿、廣告招牌擋住視線，站立的位置距
    離舉發的路口約20公尺左右」、「當時我們將異議人攔停時
    ，異議人有坦承不諱，他說他趕時間上班，所以才會闖紅燈
    ，並且要求我不要告發他，我們是依規定開單告發」等語明
    確（見原審卷第40至42頁），而查證人徐銘鴻依法於上開時
    間執行路檢勤務，與異議人素不相識，復無何仇隙怨懟，嗣
    並經到庭具結擔保其所述之真實性，衡情應無甘冒偽證之重
    責而虛詞構陷異議人之理，況按交通警察掣單舉發違反道路
    交通管理處罰條例所列之違規事實，本質上為行政處分，係
    公務員基於職務上之權力，依法就特定之具體事件所為之具
    公法上效果之單方面行政行為，基於公務員為公法上行為具
    有公信力之原則，該行政行為當可被推定為真正，其據以依
    法處分之事實認定亦為正確無誤，本此公信原則，乃立法者
    賦予行政機關制定違反道路交通事件統一裁罰基準及處理細
    則，以達其維護交通秩序、安全之行政目的，若謂公務員所
    為一切行政行為均須預留證據以為日後之證明，顯將對於國
    家行政事務之推行產生阻礙，因此刑事訴訟法中關於犯罪證
    據有關之規定，與原屬於行政秩序罰之交通違規裁罰事件本
    質不合部分，於交通違規聲明異議案件審理程序中，自不在
    準用之列，其理至明。證人徐銘鴻於依法執行職務時，親眼
    目睹異議人駕車違規闖紅燈，嗣並就其親眼見聞於受有具結
    程序及偽證罪擔保之情形下於法院到庭為證述，而所為之前
    開證詞，對於其如何發現本件異議人騎乘機車闖紅燈之過程
    ，已提出合理、詳實之說明，且以證人徐銘鴻舉發當時為上
    午8 時許，視線良好，並無何障礙物阻擋其視線，而以一般
    執勤員警之專業訓練而言，對於該等職務上事項之觀察程度
    自遠較一般人更為專注，其應無誤判之可能，所為之上揭證
    述，亦無何違背一般經驗或論理法則之情形，其前揭證詞，
    自堪以採信，足證異議人確有於上揭時地行經上開路口時違
    規闖越紅燈之違規事實，應堪認定。異議人前揭辯詞，無非
    事後卸責之詞，不足採信。綜上，異議人於前開時、地駕車
    ，行經上開設有燈光號誌管制之路口闖越紅燈之交通違規行
    為，事證明確。原處分機關援引道路交通管理處罰條例第53
    條第1項及第63條第1項第3款之規定，裁罰異議人新臺幣2,7
    00元，並記違規點數3 點，核無不合，異議人猶執陳詞指摘
    原處分不當，非有理由，應予駁回。
四、抗告意旨略以：員警徐鴻銘陳稱：站立之位置距離舉發之路
    口約20公尺左右，但事實上員警站立之位置距離舉發之路口
    約100 公尺左右且為彎道處（抗告人已用車之里程丈量過，
    直線距離保守估計至少50至60公尺），二者差異甚大，除員
    警執勤位置且距離舉發抗告人經過之號誌路口為100 公尺彎
    道處外，路邊尚有電線杆及路邊停車，皆會影警員觀測視線
    ，原審未察，遽認員警陳述為真，顯與事實不符。再員警徐
    鴻銘陳稱已經紅燈約5至8秒後，抗告人還是衝過路口，事實
    上抗告人經過該路口時，燈號正由綠轉黃燈，此係因該路口
    小，故燈號轉換速度較快所致，且抗告人遭員警舉發之時，
    已說明並無闖紅燈之違規行為，員警在無明確之照片等證據
    ，且對距離顯有誤判之情形下，遽認抗告人有違規行為，自
    難令甘服云云。
五、惟查：
  (一)按不服法院之裁定，得提起抗告者，此觀刑事訴訟法第403
    條規定自明。抗告人雖於本院提出之「上訴狀」，且誤認原
    審所為之97年度交聲字第209 號裁定係「判決」，而提出上
    訴書狀，惟觀其書狀內容應係對原審法院97年4 月30日之97
    年度交聲字第209 號駁回其異議之裁定不服而提起抗告，合
    先敘明。
  (二)次按「汽車駕駛人，行經有燈光號誌管制之交岔路口闖紅燈
    者，處新臺幣1,800元以上5,400元以下罰鍰」，道路交通管
    理處罰條例第53條第1項、第60條第1項分別定有明文，且依
    同條例第63條第1 項第3款規定應記違規點數3點。本件員警
    徐鴻銘於96年12月14日上午8 時35分許，於桃園縣龍潭鄉○
    ○路○段366巷口空地執行取締違規勤務時，親見抗告人駕駛
    車牌號碼W6-1299 號自小客車，行經設有燈光號誌管制之中
    原路2段366巷口時，在燈號已變換為紅燈後，抗告人仍駕駛
    車輛闖越，於抗告人通過路口後，即上前攔停開單舉發等情
    ，業據證人徐銘鴻證述核實在卷，且證人徐銘鴻亦明確證述
    其站立位置距巷口約20公尺左右，能清楚看見由關西往龍潭
    市區方向來車，且不會遭電線杆、招牌等物遮蔽視線等語，
    再以另證人徐鴻銘其本身即為桃園縣政府龍潭分局高平派出
    所警員，執行公路交通違規稽查工作屬其重要職務之一，就
    駕駛人交通違規行為之認定必有相當的教育訓練，應可排除
    疏失誤判之可能性，況於本件卷存證據資料內並無任何積極
    證據足以證明證人上開證詞係屬虛偽，亦無足以令人顯信證
    人之證述為不可採之品性證據或前科證據存在，自不得僅以
    證人係本件開單告發抗告人之員警而全盤抹煞其在訴訟上所
    具有之原證人資格。從而，依證人徐鴻銘上開證詞已得抗告
    人確有上開交通違規定行為之心證。抗告人空言指摘舉發員
    警顯有誤判之情，尚無足採。再依證人徐鴻銘於原審中所證
    ：該路口是一個小路口，約二個車身的距離，綠燈轉黃燈約
    1至2秒，黃燈轉紅燈約2至3秒，綠燈有一分多鐘，366 巷的
    綠燈比較短等語（見原審卷第41至42頁），倘若抗告人所陳
    其經過該路口時，燈號正由綠轉黃燈等情為真，則以該 366
    巷路口距離僅約2 個車身，在該處巷口號誌變換轉為紅燈之
    前，抗告人駕駛之車輛早可從容通過該路口，豈會遭員警徐
    鴻銘舉發有闖越紅燈之違規行為？益見抗告人前揭所辯抗告
    人經過該路口時，燈號正由綠轉黃燈，此係因該路口小，故
    燈號轉換速度較快所致云云，為無理由。
  (三)綜上，原處分機關以受處分人確有前揭違規行為，依道路交
    通管理處罰條例第53條第1項、第63條第1項第3 款、道路交
    通管理事件統一裁罰基準及處理細則第43、44、67條之規定
    ，裁罰2,700元，並記違規點數3點，並無不合。原裁定已詳
    述認定抗告人違規之理由與證據，並說明原處分於法有據，
    而駁回異議，核其認事用法並無違誤。本件抗告為無理由，
    應予駁回。
據上論結，應依道路交通案件處理辦法第26條、刑事訴訟法第41
2條，裁定如主文。
中    華    民    國    97    年    6     月    4     日
                  刑事第十庭    審判長法  官 楊炳禎
                                      法  官 陳博志
                                      法  官 李春地
以上正本證明與原本無異。
不得再抗告。
                                      書記官 蘇秋
中    華    民    國    97    年    6     月    5     日


司法院資訊處製作；財團法人民間司法改革基金會備份。
